臺灣臺中地方法院民事判決
109年度中簡字第3237號
原      告  趙浚富  
            杜淑華  
            呂雨芩  
上三人共同
訴訟代理人  凃國慶律師
被      告  蔡皇欽  
上列當事人間請求損害賠償事件，本院於民國111年4月15日言詞
辯論終結，判決如下：
    主      文
一、被告應給付原告杜淑華新臺幣30,000元，及自民國109年12
    月11日起至清償日止，按週年利率百分之5計算之利息。
二、被告應給付原告呂雨芩新臺幣29,000元，及自民國109年12
    月11日起至清償日止，按週年利率百分之5計算之利息。
三、被告應給付原告趙浚富新臺幣126,650元，及自民國110年12
    月15日起至清償日止，按週年利率百分之5計算之利息。　
四、原告杜淑華、趙浚富其餘之訴駁回。
五、訴訟費用由被告負擔百分之70，餘由原告負擔。。
六、本判決第一至三項部分得假執行。但被告依次以新臺幣30,0
    00元、29,000元、126,650元為原告杜淑華、呂雨芩、趙浚
    富預供擔保，得免為假執行。
    事實及理由
壹、程序事項：
    本件原告起訴時原聲明為「一、被告應給付原告杜淑華新臺
    幣（下同）181,168元，及自起訴狀繕本送達翌日起至清償
    日止，按年息5%計算之利息。二、被告應給付原告呂雨芩29
    ,000元，及自起訴狀繕本送達翌日起至清償日止，按年息5%
    計算之利息。三、被告應將臺中市○○區○○路00號5樓房屋（
    下稱51號5樓房屋）浴室及冷熱水管等屋内管線修繕至不漏
    水至原告趟浚富所有之臺中市○○區○○路00號4樓房屋（下稱
    系爭房屋）。」（見本院卷一第15頁）。其中就第四項聲明
    最終變更為「四、被告應給付原告趙浚富139,150元，及自
    訴之追加狀繕本送達翌日起至清償日止，按年息5%計算之利
    息。」（見本院卷二第179-180頁），核屬擴張應受判決事
    項之聲明，依民事訴訟法第255條第1項第3款規定，應予准
    許。
貳、實體事項：　　
一、原告主張：
　㈠原告趙浚富為系爭房屋所有權人，被告則為51號5樓所有權人
    ，原告趙浚富將系爭房屋出借予原告呂雨芩、杜淑華及杜淑
    華之子洪璋澤居住使用。詎自民國109年5月起，被告所有之
    51號5樓房屋漏水，致系爭房屋天花板出現漏水情事。被告
    雖表示已修復，但依社團法人臺中市土木技師公會（下稱臺
    中土木技師公會）於110年10月26日以(110)中土鑑發字第02
    6-06號所檢送之110鑑024號鑑定報告書（下稱鑑定報告書）
    ，可知系爭房屋之漏水狀態並未改善，且系爭房屋天花板漏
    水，與被告51號5樓房屋漏水有因果關係存在。
　㈡就原告杜淑華部分：
　　因系爭房屋漏水嚴重且已損毀屋内傢倶，需有人在家2-3小
    時把抹布擰乾，並由原告杜淑華、呂雨芩輪流在家查看擦拭
    自51號5樓房屋流下之髒水，期間長達3個多月，長期無法安
    睡。原告杜淑華因手接觸污水過敏，且於109年7月為堵住天
    花板污水跌落，受有右側小腿挫傷、左側小腿挫傷、右側腕
    部扭傷等傷害，並經送衛生福利部臺中醫院（下稱臺中醫院
    ）急診，故原告杜淑華依民法第184條第1項、第193條第1項
    、第195條規定，向被告請求因109年7月受傷之精神上痛苦
    所生損害賠償10萬元、因漏水致精神上痛苦所生損害賠償81
    ,168元。
  ㈢就原告呂雨芩部分：
　　原告呂雨芩因被告之51號5樓房屋漏水，僱工修繕受有拆除
    垃圾5,000元、木作6,000元、油漆18,000元之損失，共計29
    ,000元，依民法第184條第1項、第196條、第215條規定，請
    求被告賠償上開損失。
  ㈣就原告趙浚富部分：
　　原告之系爭房屋中的餐廳天花板、牆面漏水及下櫃體均因被
    告之51號5樓房屋漏水而受損，臺中土木技師公會已鑑定回
    覆上開損失需修復費用共計139,150元，此金額應已涵蓋折
    舊，爰依民法第184條第1項、第196條規定，請求被告賠償
    原告趙浚富上開損失。並請求被告應將51號5樓房屋浴室及
    冷熱水管修繕至不漏水到原告趙浚富所有之系爭房屋。
  ㈤並聲明：⒈如程序事項欄所載⒉願供擔保，請准宣告假執行。
二、被告抗辯：　　
　㈠系爭房屋漏水並非被告之51號5樓房屋所致。
　㈡就原告杜淑華部分：
　　原告杜淑華提出之診斷證明書上所載傷勢與51號5樓房屋滲
    漏水間並無任何關聯，縱認杜淑華確有受傷，然其跌倒之原
    因，係自己長期上下爬櫃子所致，當屬原告杜淑華自己創設
    之風險實現，原告杜淑華所受傷害與51號5樓房屋滲漏水間
    無因果關係，倘認兩者間有關聯，其請求之精神慰撫金亦屬
    過高，且有過失相抵原則之適用。
　㈢就原告呂雨芩部分：　
　　原告呂雨芩請求被告給付29,000元，依原告呂雨芩所提出之
    估價單所載「拆除垃圾5000、木作6000、油漆18000」，屬
    下櫃體修復更新所衍生之費用，然鑑定報告書第219頁所載
    項目修復4樓餐廳平頂、牆面及下櫃體等，已包含「白華及
    油漆刮除、客廳批土與油漆廢料清理及運什費」等項目，原
    告呂雨芩之請求，顯與原告趙浚富請求重複。
　㈣就原告趙浚富部分：
　⒈請求給付139,150元：下櫃體非新品，依行政院所頒之固定資
    產耐用年數表，房屋附屬設備中「其他」之耐用年數為10年
    ，超過耐用年數，殘值即為資產成本原額之10分之1，系爭
    房屋屋齡已逾10年，足推認四樓下櫃體應已使用超過10年，
    殘值即為資產成本原額之10分之1等語。
　⒉又被告已於111年1月17日依鑑定報告書第213頁所載B方式，
    將5樓冷熱水管重新配置明管修復完畢，並進行長時間壓力
    測試，確認水壓穩定，無破管滲漏問題。而就5樓浴室牆面
    地坪防水修復部分，業已於111年1月22日依鑑定報告書第21
    3頁下方所列工法進行施作，施作後將不會再滲漏水至4樓。
    故原告請求被告進行修復，已無訴之利益，應予駁回。　
  ㈤並聲明：⒈原告之訴及假執行之聲請均駁回。⒉如受不利判決
    ，願供擔保，請准宣告免為假執行。
三、本院之判斷：
　㈠查原告主張原告趙浚富為系爭房屋所有權人，被告則為51號5
    樓房屋所有權人，原告趙浚富係將系爭房屋出借予原告呂雨
    芩、杜淑華及杜淑華之子洪璋澤居住使用等語（見本院卷二
    第183頁），有臺中市中正地政事務所之土地、建物所有權
    狀、建物登記第二類謄本可佐（見本院卷一第65-71頁），
    且被告對此並無表示爭執，是此部分事實堪以認定。
  ㈡系爭房屋天花板、餐廳滲漏水，為被告所有之51號5樓房屋漏
    水所致：
　　經本院會同兩造並囑託臺中土木技師公會所指定之技師於11
    0年8月30日前往現實施勘驗，經臺中土木技師公會鑑定結果
    分為：「㈠被告蔡皇欽住處台中市○○區○○路00號5樓之浴室管
    線及地板防水層有無漏水之情形？如有漏水，則漏水之原因
    為何?被告住處曾於109年7月27日至8月10日施作整間浴室之
    修繕(修繕項目如附件所示），該施作之方式是否已經達到
    不漏水至下層住處之修繕結果？研析：1.5樓之浴室51號5樓
    房屋排水管無漏水情形。2.冷熱水管漏水原因研判為老舊、
    破損或接頭滲漏導致，地坪防水層漏水原因研判為防水層老
    化破損，或是當初施作不確實導致。3.109年7月27日至8月1
    0日施作整間浴室之修繕，該施作之方式無法達到不漏水，
    修繕結果不具防水效果。……㈣又若原告之房屋有漏水之情形
    ，原告房屋受損之情形為何？原告所提特別訂購單、估價單
    上主張修復之金額是否合理？研析:原告受損情形為客廳天
    花板、牆壁壁癌及下櫃體部分。」等語，有上開鑑定報告書
    在卷足憑（見本院卷一第209-219頁）。審酌以前開鑑定人
    為專業之土木技師，與兩造間並無特別利害關係，其本於專
    業鑑定方法所為鑑定所產生之前開結論應可採信。是原告主
    張系爭房屋天花板、牆面漏水及下櫃體損壞係源於51號5樓
    房屋浴室冷熱水管及地板防水層漏水所導致乙節，堪信為真
    實。
  ㈢原告杜淑華請求被告給付精神慰撫金3萬元，有理由，其餘部
    分為無理由：
　⒈原告杜淑華主張於109年7月為堵住天花板污水跌落，受有右
    側小腿挫傷、左側小腿挫傷、右側腕部扭傷，請求精神慰撫
    金10萬元，為無理由：
　①按當事人主張有利於己之事實者，就其事實有舉證之責任。
    但法律別有規定，或依其情形顯失公平者，不在此限，民事
    訴訟法第277條亦定有明文；又民事訴訟如係由原告主張權
    利者，應先由原告負舉證之責，若原告先不能舉證，以證實
    自己主張之事實為真實，則被告就其抗辯事實即令不能舉證
    ，或其所舉證據尚有疵累，亦應駁回原告之請求，最高法院
    17年上字第917號判決先例可參。再按民法第184條第1項前
    項規定侵權行為以故意或過失不法侵害他人之權利為成立要
    件，故主張對造應負侵權行為責任者，應就對造之有故意或
    過失負舉證責任；依民法第184條第1項前段規定，侵權行為
    之成立，須行為人因故意過失不法侵害他人權利，亦即行為
    人須具備歸責性、違法性，並不法行為與損害間有因果關係
    ，始能成立，且主張侵權行為損害賠償請求權之人，對於侵
    權行為之成立要件應負舉證責任(最高法院58年台上字第142
    1號判決先例及最高法院100年度台上字第328號民事判決要
    旨參照）。
  ②原告杜淑華固舉臺中醫院診斷證明書及夜間急診收據（見本
    院卷一第37-39頁）、證人呂雨芩之證述（見本院卷二第118
    -120頁），主張因51號5樓房屋漏水，致系爭房屋天花板漏
    水，為堵住汙水，爬上櫃子跌落，受有右側小腿挫傷、左側
    小腿挫傷、右側腕部扭傷等傷害，致其受有精神上痛苦，請
    求精神慰撫金10萬元等語（見本院卷二第181、189頁），然
    被告所否認，並以前詞證明。查：
　⑴依上開診斷證明書、醫療費用收據，至多僅能證明原告杜淑
    華於109年7月4日至臺中醫院就醫，受有上開傷害，並因此
    支出相關醫療費用，尚難據此遽認原告杜淑華所受之傷為被
    告之51號5樓房屋漏水所導致。
　⑵證人即原告呂雨芩於本院審理時雖證述：系爭房屋漏水點剛
    好是在電器系統櫃的上頭，那時沒有梯子，故都是用毛巾放
    在上面吸水，濕了就更換，就由杜淑華登上板凳上上下下處
    理，大概是109年7月初時，杜淑華登上板凳，踩著下櫃而跌
    倒，應該是當天跌到就去就醫。杜淑華摔下來的日期是診斷
    證明書所載109年7月4日。杜淑華跌倒時，我就在現場，他
    膝蓋痛等語（見本院卷二第118-119頁）。惟經本院提示並
    詢問診斷證明書上所載為「6月28日跌到所致」，證人呂雨
    芩始改稱：記憶力不好，應該是6月28日等語（見本院卷二
    第119頁）；又證人呂雨芩所證述杜淑華膝蓋痛等語，亦與
    診斷證明書所載受傷部分為小腿挫傷、腕部扭傷乙情不同，
    尚難單憑證人呂雨芩之證述，即認原告杜淑華所受之傷勢，
    是因為堵住汙水，爬上櫃子跌落所致。
　⑶況原告杜淑華爬上櫃子因而跌倒，並非漏水所引起之風險，
    難認原告杜淑華所受上開傷害與被告之51號5樓房屋漏水間
    有相當因果關係。
　⑷準此，原告杜淑華主張因被告之51號5樓房屋漏水致其受有上
    開傷害，因而受有精神上痛苦，請求精神慰撫金10萬元等情
    ，為無理由，應予駁回。
　⒉原告杜淑華主張因51號5樓房屋漏水，影響其生活，侵害其居
    住安寧，請求賠償精神慰撫金30,000元部分，為有理由，逾
    此範圍則無理由：
　①按因故意或過失，不法侵害他人之權利者，負損害賠償責任
    。不法侵害他人之身體、健康、名譽、自由、信用、隱私、
    貞操，或不法侵害其他人格法益而情節重大者，被害人雖非
    財產上之損害，亦得請求賠償相當之金額。民法第184條第1
    項前段、第195條第1項前段定有明文。又按於他人居住區域
    發出超越一般人社會生活所能容忍之噪音，應屬不法侵害他
    人居住安寧之人格利益，如其情節重大，被害人非不得依民
    法第195條第1項規定請求賠償相當之金額(最高法院92年台
    上字第164號判決要旨參照)，是房屋漏水影響居住品質，參
    酌前揭裁判意旨，固構成居住安寧之人格利益受侵害，惟仍
    應以「情節重大」為要件，始得請求損害賠償。
　②查原告杜淑華因被告51號5樓房屋之漏水，致系爭房屋天花板
    、餐廳滲漏水，業經認定如上，因漏水致室內濕度增加，不
    利於環境衛生，天花板及餐廳牆壁嚴重潮溼發霉、及壁櫥泡
    水，顯已影響生活舒適及品質，對於原告杜淑華居住安寧之
    人格法益，已造成侵害，且情節重大。原告杜淑華主張其得
    依民法第195條第1項規定，請求被告賠償精神上所受損害，
    核屬有據。審酌被告侵權行為態樣，及兩造為上下樓鄰居關
    係，併漏水之情形及原告杜淑華受漏水困擾之持續期間等一
    切情狀，認原告杜淑華請求被告賠償精神慰撫金應以3萬元
    為適當，逾此範圍之請求，應屬無據。
　⒊從而，原告杜淑華請求被告給付精神慰撫金3萬元，有理由，
    其餘部分則無理由，應予駁回。
　㈣原告呂雨芩請求被告賠償其因系爭房屋漏水所生損害29,000
    元，為有理由：　　
　⒈按負損害賠償責任者，債權人得請求支付回復原狀所必要之
    費用，以代回復原狀，民法第213條第3項定有明文，而所謂
    請求賠償物被毀損所減少之價額，得以修復費用為估定標準
    ，但以必要者為限。
　⒉原告呂雨芩主張因被告所有房屋漏水，其為僱工修繕受有拆
    除垃圾5,000元、木作6,000元、油漆18,000元，共計29,000
    元之損害，並提出恒嘉工程行估價單、110年4月10日照片、
    嘉城工程行於110年4月10日開立收據為證（見本院卷一第49
    頁、卷二第167-175頁）。查系爭房屋天花板、牆面漏水係
    源於被告之51號5樓房屋浴室冷熱水管及地板防水層漏水所
    導致乙節，業經認定如上。經比對原告呂雨芩所提出之照片
    、收據所載維修項目，均與上開被告之51號5樓房屋漏水致
    系爭房屋滲水之地方相符，原告呂雨芩所支出前開費用，係
    屬必要修復費用，則原告呂雨芩請求被告賠償清運垃圾5,00
    0元、木作6,000元、油漆18,000元，共計29,000元(計算式
    ：5,000＋6,000＋18,000＝29,000)之損害，為有理由，應予准
    許。
　⒊至於被告雖抗辯原告呂雨芩請求29,000元與原告趙浚富依鑑
    定報告書請求「白華及油漆刮除、客廳批土與油漆廢料清理
    及運什費」等項目，為重複等語（見本院卷二第39、202頁
    ）。然細觀原告呂雨芩所提出之照片、收據，可知原告呂雨
    芩係於110年4月10日委請嘉城工程行來修復完成，而臺中土
    木技師公會所指派之土木技師是於110年8月30日至現場會勘
    （見本院卷一第189頁之臺中土木技師公會110年8月23日函
    、卷一第207頁之鑑定報告書），可見臺中土木技師公會所
    鑑定系爭房屋所需之修復費用，是在原告呂雨芩委請工程行
    為上開修復後，仍需要之修復費用。又觀諸上開照片（見本
    院卷二第167-173頁）、臺中土木技師公會至現場會勘拍攝
    之照片（見本院卷一第299-307頁），可知原告呂雨芩僱工
    時是針對上櫃櫃體、上櫃櫃體牆面部分修復，與鑑定報告書
    所載下櫃櫃體修復部分不同，且顯見於臺中土木技師公會至
    現場會勘時之狀況為原告呂雨芩僱工修復後之狀況，益徵臺
    中土木技師公會所鑑定系爭房屋所需之修復費用，與原告呂
    雨芩所支付之修復，並無重疊。再被告是在111年1月間才依
    鑑定報告書所載之方式修復漏水，是於原告呂雨芩僱工修復
    後，系爭房屋之餐廳天花板、牆面仍會因51號5樓房屋漏水
    而又有損害須修復，此經比對系爭房屋110年4月10日照片、
    臺中土木技師公會至顯場勘驗拍攝之照片可佐。足見原告呂
    雨芩請求上開之費用，與原告趙浚富下揭請求之費用，並無
    重疊，被告此部分抗辯，礙難採憑。
  ㈤原告趙浚富請求被告賠償因漏水所生損害126,650元，為有理
    由，逾此範圍無理由。原告趙浚富請求被告應將51號5樓房
    屋浴室及冷熱水管等屋内管線修繕至不漏水至原告趙浚富所
    有之系爭房屋，為無理由：
　⒈原告請求被告賠償因漏水所生損害139,150元部分：
　①依上開鑑定報告書鑑定結果分析意見「(四）…四樓餐廳天花
    、牆面漏水及下櫃體修復費用共計新台幣139,150元整(含稅
    5%)。詳如表2所示，…」等語（見本院卷一第217-219頁），
    可見因被告之51號5樓房屋漏水問題，致其需支出修復四樓
    餐廳天花、牆面漏水及下櫃體修復費用共計139,150元。
　②其中就鑑定報告書表2編號4所載「下櫃體更新連工帶料75,00
    0元」部分，被告抗辯應計折舊等語（見本院卷二第39頁）
    。查：
　  鑑定報告書所載下櫃體更新中材料費用為52,500元，有臺中
    土木技師公會111年3月14日（110）中土鑑發字第026-08號
    函在卷可佐（見本院卷二第157頁）。而按損害賠償之目的
    ，在於填補被害人所受之損害，加害人所應賠償或回復者，
    並非原來之狀態，而係應有狀態，故應將物之折舊等因素考
    慮在內（最高法院105 年度台上字第2131號判決可資參照）
    。次按當事人已證明受有損害而不能證明其數額或證明顯有
    重大困難者，法院應審酌一切情況，依所得心證定其數額，
    民事訴訟法第222條第2項定有明文。經本院審酌如本件下櫃
    體（見本院卷一第299、301頁）在正常使用，能使用20年以
    上，且參酌被害人以新換舊所增加的利益，非出於被害人的
    本意，對被害人而言，實乃強迫得利。再考量原告杜淑華於
    本院審理時表示：下櫃櫃體是木頭，有鋼琴烤漆，已經使用
    4、5年等語（見本院卷一第384頁）。是為顧及被害人，對
    於折舊數額，做一定合理之限制。本院綜合全辯論意旨，依
    照經驗法則及相當性原則，就下櫃體損害額（即必要修復費
    用）酌定為62,500元（計算式：材料折舊後40,000【詳見附
    表】＋工資22,500元）。原告逾此範圍之主張，即屬無據。
    至於被告依系爭房屋屋齡，抗辯下櫃體已使用超過10年等語
    （見本院卷二第38-39頁），惟屋齡與下櫃體使用期間係屬
    二事，是尚難以此屋齡即認下櫃體已使用超過10年。　
　③至於被告雖抗辯：原告趙浚富請求「白華及油漆刮除、客廳
    批土與油漆廢料清理及運什費」等項目，與原告呂雨芩請求
    部分重複，不應均准許等語（見本院卷二第39、202頁），
    然承上所認定，原告呂雨芩請求部分與原告趙浚富請求部分
    並無重複，是被告此部分抗辯，實難採取。
　④綜上，原告趙浚富因系爭房屋漏水得請求之修復費用為126,6
    50元（計算式：5,500＋2,000＋25,000＋62,500＋2,500＋11,000
    ＋18,150），逾此範圍之請求，即屬無據。 
　⒉原告請求被告應將51號5樓房屋浴室及冷熱水管等屋内管線修
    繕至不漏水至原告趙浚富所有之系爭房屋部分，為無理由：
　①依鑑定報告書載明「㈢被告住處之漏水情形，應為何種修復方
    式為修繕，方可至不漏水？又該修復方式所需之修繕金額為
    何？研析:主要為五樓冷熱水管及五樓浴室牆面地坪防水修
    復，工法及金額分述如下。五樓冷熱水管修復工法：1.修復
    工法有A、B兩種：A.……（不建議此方式，因為漏水位置不好
    找且費用不好估算，之後若管子老舊有可能再破裂造成漏水
    ，又會造成爭議）。B.重新配置明管。原冷、熱水管廢棄不
    再使用，採用此修復方式，須將原冷、熱水管内的水全部排
    出，避免持續滲漏。（建議此方案，因為老舊房子採用明管
    ，以後不用再擔心漏水，一勞永逸）。2.修復工法B之費用
    ，從熱水器分別配置明管至廚房水龍頭、浴廁洗臉盆水龍頭
    、淋浴水龍頭、馬桶。另外因廁所防水要重新施作，且避免
    因汙水管滲漏，所以馬桶須拆除換新，以利重新施作防水。
    五樓浴室播面地坪防水修復工法如圖一所示1.廁所地坪牆面
    磁磚打除。2.地坪牆面素地清潔後先塗上介面底漆。3.塗上
    第一道防水，牆面高度約180公分，並於地面牆面交接處貼
    上抗裂纖維網，加強牆角韌性抵抗拉扯。4.第二道防水施作
    ，牆面高度約180公分。5.試水72小時觀測4樓是否會漏水，
    若無漏水才進行步驟。6.施作牆面及地坪磁磚(採硬底施工
    ）。」等語（見本院卷一第211-215頁），可知被告依鑑定
    報告書所載修復工法A或B修復後，即達修繕至不漏水至原告
    趙浚富所有之系爭房屋。
　②證人即被告委請修繕之水電工程行師傅呂世樺於111年3月11
    日本院審理時證述：我是中華民國漏水鑑定技術協會的專業
    人員。被告約於今年農曆過年前一個月，有委託我去處理房
    子漏水問題。是整間廁所含管線的部分舊的部分全部打掉，
    全部做新的。鑑定報告書的工法我們都有採用。廁所的部分
    那一段我們直接從管道間出來的部分截斷，因廁所裡採用明
    管方式不好看，故與被告商量後，就採取暗管的方式，除浴
    室裡面採取暗管的方式外，浴室之外一直到陽台全部配置明
    管。五樓浴室的牆面第一、二點都有按照技師的工法施作；
    第三點技師建議的工法塗上一層防水180公分，我們當時現
    場施作200公分，高於技師的建議；第四點建議第二道，我
    們在這個工程施作了八道；第五點我們確實有去詢問四樓的
    住戶杜淑華是否有漏水，確實沒有漏水的情形下我們才進行
    步驟六，步驟六的部分，我們當時打除見底，所以我們還要
    打底，打完之後才貼磁磚，就是硬底工法。被告有按照鑑定
    報告書的工法轉述給我知道，告知我們一定要按照技師的工
    法施作。全部的施工已經全部完成。防水層的部分我們保固
    五年。完工後確定沒有問題，如無嚴重天災，可以長達十年
    、二十年防止漏水。管線的施作正常沒有保固，我們施作新
    的，有經過壓力測試，有可能經過天災造成毀損，如果是施
    作新的，正常來講都沒有問題。我們還有拿熱像儀去四樓測
    試看有無水滴漏下來，確實有做72小時的試水等語（見本院
    卷二第112-117頁）。足認被告所有之51號5樓房屋確已僱工
    依鑑定報告書所載之B修復工法修復。
　③依原告杜淑華於111年3月11日本院審理時親自到庭明確表示
    ：在證人呂世樺施工後，確實沒有漏水等語（見本院卷二第
    117頁）；及原告於111年4月15日審理時表示：確實最近沒
    有漏水等語（見本院卷二第181頁），足見在證人呂世樺依
    鑑定報告書所載修復工法修復後，系爭房屋無漏水之情形。
　④綜合上開證據，足認被告業已將51號5樓房屋浴室及冷熱水管
    等屋内管線修繕至不漏水至原告趙浚富所有之系爭房屋之程
    度，原告猶為此部分之主張，顯屬無據，不應准許。
　㈤查原告對被告之損害賠償請求權，係屬未定給付期限之金錢
    債權，依民法第229條第2項、第233條第1項前段、第203條
    規定，原告杜淑華、呂雨芩請求被告給付自起訴狀繕本送達
    之翌日即109年12月11日起至清償日止（見本院卷一第115頁
    ）；原告趙浚富請求被告給付自110年12月7日訴之追加暨辯
    論意旨狀（見本院卷一第365頁）送達之翌日即110年12月15
    日起至清償日止（見本院卷二第15頁），均按週年利率百分
    之5計算之利息，為有理由，應予准許。　
四、綜上所述，原告依侵權行為之法律關係，請求被告給付原告
　　杜淑華30,000元；給付原告呂雨芩29,000元，及均自109年1
    2月11日起至清償日止，按週年利率百分之5計算之利息；請
    求被告給付原告趙浚富126,650元，及自110年12月15日起至
    清償日止，按週年利率百分之5計算之利息範圍內，均為有
    理由，應予准許；逾此範圍之請求，為無理由，應予駁回。
五、本件判決之事證已臻明確，兩造其餘攻擊防禦方法，經審酌
    後，認均與判決結果無影響，爰不一一論述。 
六、本判決原告勝訴部分，係適用簡易程序所為被告敗訴之判決
    ，依民事訴訟法第389條第1項第3款規定，應依職權宣告假
    執行。原告雖陳明願供擔保請准宣告假執行，然此屬促使法
    院依職權發動假執行之宣告，法院毋庸另為准駁之判決。被
    告陳明願供擔保請准宣告免為假執行，核無不合，爰酌定擔
    保金額如上。
七、末按敗訴人之行為，按當時之訴訟程度，為伸張或防衛權利
    所必要者，因而所生之費用，法院得酌量情形，命勝訴之當
    事人負擔其全部或一部，為民事訴訟法第81條第2款所明定
    。查本件被告否認系爭房屋漏水係因其所有之51號5樓房屋
    所造成，本院乃依兩造同意（見本院卷一第140-141頁），
    囑託臺中土木技師公會鑑定，結果確定造成原告趙浚富系爭
    房屋天花板及餐廳平頂滲漏水之原因，與被告51號5樓房屋
    浴室冷熱管及防水層漏水有關，被告於訴訟期間業已依鑑定
    報告書修繕，原告亦自承被告此次修繕後確實不漏水（見本
    院卷二第180頁），但仍訴請被告應修繕。核諸以上情事，
    並衡酌前揭規定精神，依民事訴訟法第81條第2規定命兩造
    依主文第五項所示負擔訴訟費用。
中　　華　　民　　國　　111 　年　　5 　　月　　13　　日
                  臺灣臺中地方法院臺中簡易庭
                                  法  官  陳佩怡
以上為正本，係照原本作成。
如不服本判決，應於送達後二十日內，向本院提出上訴狀並表明
上訴理由，如於本判決宣示後送達前提起上訴者，應於判決送達
後二十日內補提上訴理由書（須附繕本）。如委任律師提起上訴
者，應一併繳納上訴審裁判費。
中    華    民    國  111    年    5    月    13    日
                                  書記官  許千士
附表（採平均法）：
⒈殘價＝52,500元÷(20＋1)＝2,500；
⒉折舊額 ＝(52,500－2,500)×1/20×5＝12,500；
⒊扣除折舊後價值＝（52,500－12,500＝40,000